---
title: "HELP"
author: "jcb"
date: "15 mai 2015"
output: html_document
---


```{r init, message=FALSE}
options(digits = 3)
options(width = 72) # rétrécit la sortie

library(dplyr)
library(tidyr)
library(knitr)

file <- "http://www.amherst.edu/~nhorton/r2/datasets/help.csv"
ds <- read.csv(file)
```
On réduit le nombre de variables de 88 à 26
```{r}
newds <- select(ds, cesd, female, i1, i2, id, treat, f1a, f1b, f1c, f1d, f1e, f1f, f1g, f1h, f1i, f1j, f1k, f1l, f1m, f1n, f1o, f1p, f1q, f1r, f1s, f1t)
names(newds)
str(newds)
summary(newds[1:10])

```
Affichage des premières lignes.
```{r}
head(newds, n = 3)
```
Sauvegarde du dataset en format natif pour faciliter une utilisation ultérieure. On ajoute également un commentaire
```{r}
comment(newds) <- "Ficher HELP original"
comment(newds)
save(ds, file = "savedfile")
```

Sauvegarde au format .csv
```{r}
write.csv(ds, file = "ds.csv")
```

Transformations complexes
-------------------------

La fonction __mutate__ (dplyr) crée une nouvelle variable par transformation d'une variable. Par exemple, on crée une variable __sex__ à partir de la variable __female__ en lui attribuant la valeur __H__ ou __F__.
```{r mutate}
ds2 <- mutate(ds, sex = ifelse(female == 1, "F", "H"))
```

La fonction __filter__ permet de sélectionner des __lignes__ à partir d'un critère. Par exemple on ne garde que les lignes où _pcs_ n'est pas égal à NA:
```{r filter}
ds3 <- filter(ds2, !is.na(pcs))
```

La fonction __select__ permet de restreindre le nombre de variables (colonnes):
```{r select}
ds4 <- select(ds3, age, pcs, sex)
head(ds4)
```

La fonction __group_by__ permet de rassembler les variables, par exemple pour faire un groupe d'hommes et de femmes:
```{r group}
ds5 <- group_by(ds4, sex)
```

La fonction __summarise__ permet de faire des calculs par groupes. Par exemple calculer les moyennes et les tailles des groupes hommes et femmes:
```{r}
summarise(ds5, age.moyen = mean(age), pcs.moyen = mean(pcs), N = n())
```
__n()__ calcule le nombre d'observations dans le groupe courant.

Toutes ces opérations peuvent être faites en une seule avec l'opérateur _pipe_ __%>%__
```{r pipe}
ds %>%
  mutate(sex = ifelse(female == 1, "F", "H")) %>%
  filter(!is.na(pcs)) %>%
  select(age, pcs, sex) %>%
  group_by(sex) %>%
  summarise(age.moyen = mean(age), pcs.moyen = mean(pcs), N = n())
```

Conversion de __wide__ en __long__
----------------------------------
Soit le dataframe suivant:
```{r wide, echo=FALSE}
id <- 1:3
female <- c(0,1,0)
inc80 <- c(5000,2000,3000)
inc81 <- c(5500,2200,2000)
inc82 <- c(6000,3300,1000)
d1 <- data.frame(id, female, inc80, inc81, inc82)
kable(d1)
```
La variable _inc_ (income = revenu) est mal formée car elle occuppe 3 colonnes (au lieu de une) et elle comporte une variable cachée, l'année (year).

On opère les transformations suivantes:

- d'abord on transpose le sous-tableau inc80:inc82 en créant une nouvelle variable __year__ qui va recevoir la transposé de inc80 à inc 82, dont les différentes valeurs vont être stockées dans une nouvelle variable __inc__:
```{r gather}
d2 <- gather(d1, year, inc, inc80:inc82)
kable(d2)
```

- ensuite on extrait de la colonne _year_ la valeur de l'année pour en faire une variable nuérique pure. On utilise la fonction __extract_numeric__ qui à partir d'une chaine alphanumérique, extrait la partie numérique (très pratique pour transformer $250 en 250). On combine avec la fonction __mutate__ qui permet d'ajouter ou de modifier une variable tout en préservant l'existant:
```{r }
d3 <- mutate(d2, year = extract_numeric(d2$year))
kable(d3)
```

Enfin on trie le dataframe par __id__ et par __year__ avec la fonction __arrange__:
```{r arrange}
kable(arrange(d3, id, year))
```

On peut faire toutes ces opératins en une fois avex l'opérateur __%>%__.




